臺灣臺北地方法院民事裁定　　　　　　 96年度救更(一)字第1號
聲　請　人　太山工業股份有限公司
兼　法　定
代　理　人　丙○○
聲　請　人　甲○○
　　　　　　乙○○
共同代理人　方伯勳律師
　　　　　　李建慶律師
相　對　人　國泰世華商業銀行股份有限公司
兼　法　定
代　理　人　丁○○
相　對　人　戊○○
上列聲請人因與相對人間請求侵權行為損害賠償等事件（本院95
年度重訴字第179號），聲請訴訟救助，經本院於民國96年7月31
日以96年度救字第24號裁定駁回其聲請，聲請人不服提起抗告後
，經臺灣高等法院於民國96年10月5日以96年度抗字第1401號裁
定廢棄原裁定，並發回本院更為裁定，本院裁定如下：
    主  文
聲請駁回。
　　理  由
一、按當事人無資力支出訴訟費用者，依民事訴訟法第107條第1
    項規定，法院固應依聲請准予救助，但顯無勝訴之望者，不
    在此限，且就請求救助之事由，依同法第109條第2項、第28
    4條之規定，亦應提出能即時調查之證據以釋明之。
二、本件聲請意旨略以：本件因相對人戊○○詐取還款及盜取存
    款，致使聲請人三人丙○○、甲○○及乙○○被短漏還款金
    額共計有新台幣（下同）3,870,680,560元，並使該三人支
    付不應支付之利息共為190,160,800元。相對人國泰世華商
    業銀行股份有公司（下稱國泰世華銀行）又拍賣前開三人之
    股票及聲請人丙○○、太山工業股份有限公司（下稱太山公
    司）之不動產，太山公司同為侵權行為及不當得利之受害者
    ，計受有1,308,237,604元之損害，雖相對人戊○○已經受
    刑事判決，惟因聲請人所有之股票、廠房、不動產等均遭相
    對人國泰世華銀行拍賣以致身無分文，已無法繳納巨額訴訟
    費用，且聲請人有勝訴之望，為此聲請准予訴訟救助云云。
三、經查，本件聲請人提起刑事附帶民事訴訟時，主張相對人戊○○、國泰世華銀行應對其負侵權行為損害賠償責任所據之
    原因事實，係以相對人戊○○有自86年1月22日迄91年3月間
    止，利用原告委託其辦理還款事務之機會，取得聲請人之印
    文、帳戶及取款條等資料，分別盜用聲請人三人開立於相對
    人國泰世華銀行帳戶之存款金額，而相對人國泰世華銀行則
    應依僱用人侵權行為責任之規定，與相對人戊○○對其等負
    連帶損害賠償責任，然而：
（一）關於聲請人太山公司於本案訴訟（即本院95年度重訴字第
      179號）追加為原告之部分，係關於前開被告戊○○之侵
      權行為後，聲請人另與相對人國泰世華銀行間因借貸契約
      履行之問題，遭相對人國泰世華銀行以其有未依約還款而
      予以拍賣其所提供抵押之動產、不動產，對其造成損害等
      事實，核與前述聲請人丙○○、甲○○、乙○○三人在本
      案訴訟所指侵權行為之情節不同，此由追加部分與被告戊○○並無關即可明，且此追加之事實亦屬聲請人與相對人
      國泰世華銀行間之借貸契約如何約定、履行等問題，亦與
      前述相對人戊○○有無盜領該聲請人三人存款之證據資料
      迥異，彼此間之原因事實不同，訴訟資料亦無法援用；又
      聲請人復於96年2月9日追加請求所受商譽信用破產、被迫
      停業等損害計1000萬元，及自90年8月24日起至清償日止
      ，按年息百分之五計算之利息，仍係基於前追加部分所指
      相對人國泰世華銀行拍賣其所提供抵押之動產、不動產後
      ，並不實登記其有逾期還款，其造成損害等事實，在相對
      人復不同意此部分追加，聲請人太山公司所追加之訴，已
      難認符合民事訴訟法第255條所規定得追加變更之事由，
      且此追加部分亦經本院於96年8月20日裁定駁回此訴之追
      加在案（即如附件所示該裁定附表編號一所示者），此追
      加之訴部分顯無勝訴之望，是聲請人太山公司此訴訟救助
      之聲請，於法即有未合。
（二）再就聲請人丙○○、甲○○、乙○○三人亦聲請對相對人
      三人為訴之追加部分，姑不論其等先後於93年2月3日刑事
      附帶民事訴訟程序、95年6月15日、95年7月4日、96年2月
      5 日、96年2月9日多次為訴之追加，卻對於所追加金額中
      各有根據如何之原因事實始為追加一節，均未能為具體說
      明，且參諸其於96年2月5日、96年2月9日、96年5月4日所
      提出之準備狀中，關於其等主張相對人國泰世華銀行有拍
      賣其等所提供擔保之不動產、股票等，或註記其等有逾期
      還款，對其等造成損害，或對其等之名譽、人身自由及精
      神造成損害，認相對人應負連帶損害賠償責任之部分（若
      依其等於96年5月4日所提出準備狀之說明，此部分聲請人
      丙○○追加請求之金額為3億8871萬6368元，聲請人甲○○追加請求之金額為2億4719萬9596元，聲請人乙○○追
      加請求之金額則為2億7513萬3552元），其等追加所指之
      侵權行為基礎事實與相對人戊○○盜領其等款項之行為均
      無涉，而僅涉及其等與相對人國泰世華銀行間有因借貸契
      約履行問題而遭拍賣、強制執行而受有損害之問題，如前
      述，此追加事實與本案訴訟起訴時所具基礎事實不同，訴
      訟資料亦無法援用，故亦無從謂符合法定訴之追加要件，
      且此亦據本院於96年8月20日以95年度重訴字第719號裁定
      駁回在案（即如附件所示該裁定附表編號三、四）所示者
      ，自無顯有勝訴之望可言，聲請人此訴訟救助之聲請，亦
      於法未合。
（三）另就聲請人於本案訴訟中追加主張相對人戊○○尚有偽造
      其等名義之借款動撥申請書等資料，而向相對人國泰世華
      銀行冒貸款項後據為己有，或聲請人前出售股票所得款，
      亦應有同遭被告戊○○盜取等部分（即其等所指被告戊○○尚有盜取未撥入其等帳戶內款項之行為），姑不論聲請
      人所指此情並未經刑事判決（本院刑事庭92年度易字第11
      84號、臺灣高等法院刑事庭以95年度金上重訴字第3號刑
      事判決）所審認，且其等所指相對人戊○○有冒用其等名
      義申辦貸款之行為，亦與本案訴訟所涉相對人利用聲請人
      交付取款條等資料之機會盜領其等帳戶內款項之基礎事實
      、訴訟資料均不同，甚且，聲請人復稱此部分侵權行為縱
      非被告戊○○所為，亦有可能係相對人國泰世華銀行所僱
      用其他行員所為，此均可見二者實非基於相同之侵權行為
      事實，且此追加部分亦經本院於96年8月20日以95年度重
      訴字第179號裁定駁回在案（即如附件所示裁定附表編號
      二所示，詳細說明參照本院96年11月16日95年度重訴字第
      179號民事判決事實及理由欄乙之七），是此部分同非顯
      有勝訴之望，聲請人此訴訟救助之聲請，仍於法未合。
（四）至於聲請人另擴張應受判決事項聲明，係基於就前述被告
      戊○○利用其等交付取款條等機會，盜領其等帳戶內款項
      之侵權行為損害範圍，主張應以相對人國泰世華銀行內部
      帳面撥至聲請人三人帳戶之放款總額，再扣除其中放款卻
      未撥入聲請人帳戶之金額及撥入聲請人帳戶後又遭轉出金
      額後之餘額，作為相對人國泰世華銀行真正有放款給聲請
      人之金額，再以真正放款給聲請人之金額扣除聲請人還款
      之金額、聲請人有還款證明但未入帳而被盜用之差額部分
      ，主張以此差額作為其等所受損害，進而擴張應受判決事
      項聲明請求之金額，關於其等所指相對人國泰世華銀行有
      放款卻未撥入聲請人帳戶之金額，顯即為前述業經本案訴
      訟裁定駁回追加之訴之如附件所示裁定附表編號二所示部
      分（即為前述（三）所指者），聲請人據以擴張請求之計
      算方式顯與起訴時所指相對人之侵權行為損害賠償範圍無
      關，（詳細理由參見本院96年11月16日95年度重訴字第17
      9號民事判決事實及理由欄乙、五、III之（二）所示部分
      ），亦難認其於本案訴訟審理中所指擴張應受判決事項聲
      明之金額部分，有勝訴之望，則其等就之聲請訴訟救助，
      亦於法有違。
四、綜上所述，本件聲請人所提出之證據資料及說明，尚不足以
    以釋明其等訴訟救助聲請所涉之追加之訴或擴張應受判決事
    項聲明者，屬顯有勝訴之望，是其聲請即屬無從准許，應予
    駁回，爰裁定如主文所示。
中　　華　　民　　國　　96　　年　　11　　月　　30　　日
                  民事第五庭    法　官　林麗真
以上正本係照原本作成
如對本裁定抗告須於裁定送達後10日內向本院提出抗告狀，並繳
納抗告費新臺幣1,000元
中　　華　　民　　國　　96　　年　　12　　月　　4 　　日
                    　　　　　　書記官　李承翰
